臺灣高等法院臺中分院刑事裁定　　　　　　　 民國九十四年度交抗字第五七號
　　抗　告　人
　　即受處分人　甲○○
右抗告人因違反道路交通管理處罰條例案件，不服臺灣苗栗地方法院中華民國九十三
年十月十九日裁定（民國九十三年度交聲字第八八號），提起抗告，本院裁定如左：
    主      文
抗告駁回。
    理      由
一、原處分意旨略以：受處分人甲○○於民國（下同）九十三年五月十日下午二時十
    分，駕駛車號ＮＦ｜八一０號營業貨運曳引車，在桃園縣桃六十線中庄街一二四
    號前，因「載運貨物未依規定使用帆布繩，使貨物飛散者」，經原舉發機關桃園
    縣警察局大溪分局以九十三年五月十日桃警局交字第ＤＩＡ二八一一六０號舉發
    違反道路交通管理事件，原處分機關以受處分人違反道路交通管理處罰條例第三
    十條第一項第二款之「所載貨物飛散者」及同條例第六十三條第一項及違反道路
    交通管理事件統一裁罰基準及處理細則第四十一條第四項之規定，裁處罰鍰新臺
    幣（下同）三千元，並記違規點數二點等語。
二、異議意旨略以：受處分人於告發當日下午駕駛ＮＦ｜八一０號營業貨運曳引車，
    在桃園縣大溪鎮○○街一二四號桃六十線前，經警攔停，舉發其違反道路交通管
    理處罰條例第三十條第一項第二款之「所載貨物飛散、滲漏」，然桃園縣警察局
    大溪分局於九十三年六月三十日致監理站之答覆公函追加其未依道路交通安全規
    則第七十七條之罪名，由此可知，監理單位與警察單位之主張，皆以其所載運之
    貨物有「飛散、滲漏」之情事為前提。然查，受處分人所載運之貨物乃「原石級
    配」（即紅單上登載之「地下室廢土」），料源為建築工地，因帶有一定份量之
    溼度，故較一般經砂石廠洗滌加工後之砂石為重，且具有黏性，依據簡單之物理
    知識，即可知難有「飛散、滲漏」之可能，足證本件舉發之違規事實並不存在，
    特以當日拍攝之照片為證。次查，「警察機關取締砂石車注意事項」第一條第七
    項規定（該注意事項第一條第七項業於九十一年六月四日修正為第一條第五項）
    ，砂石車違規之取締重點為「有無飛散、滲漏、覆蓋帆布（高速公路）」，其中
    「覆蓋帆布（高速公路）」以括弧表示其適用範圍僅限高速公路，其當日所行駛
    為桃六十線，屬於省道，顯無該法規適用之餘地。況為免與一般車輛之習慣有異
    ，增加執法員警攔查之辛勞，其業已確實覆蓋帆布，並無違規情事，爰依法請求
    撤銷原處分等語。
三、原審裁定意旨略以：
  (一)、按汽車裝載時，所載貨物滲漏、飛散或氣味惡臭者，處汽車駕駛人三千元以上
      九千元以下罰鍰；又汽車駕駛人有上開行為時，除依原條款處罰鍰外，並記違
      規點數二點，道路交通管理處罰條例第三十條第一項第二款及同條例第六十三
      條第一項第二款分別定有明文。復按汽車裝載時，裝載容易滲漏、飛散、氣味
      惡臭之貨物，能防止其發洩者，應嚴密封固，裝置適當，道路交通安全規則第
      七十七條第一項第一款亦有規定。
  (二)、經查受處分人於九十三年五月十日下午二時十分，駕駛車號ＮＦ｜八一０號營
      業貨運曳引車，行經桃園縣桃六十線中庄街一二四號前時，因「載運貨物未依
      規定使用帆布繩，使貨物飛散者」，經警攔停當場舉發等情，有桃園縣政府警
      察局大溪分局九十三年六月三十日溪警分交字第０九三二００六六六九號、九
      十三年八月二十日溪警分交字第０九三二００六七四一號函及桃園縣政府警察
      局九十三年五月十日桃警局交字第ＤＩＡ二八一一六０號舉發違反道路交通管
      理事件通知單影本各一紙附卷可稽，其中取締警員所製作之報告明確記載：「
      於九十三年五月十日十四時十分，在所前，攔檢一部營業貨運曳引車，車號Ｎ
      Ｆ｜八一０號，斗號九Ｐ｜０五號，由甲○○所駕駛，因違反道路交通管理處
      罰條例第三十條第一項第二款之載運貨物未依規定使用帆布繩（且散落砂石）
      ，依法取締告發。‧‧‧位於桃六十線道路上，每日砂石車眾多，附近民眾均
      到派出所請警方加強取締，並報稱砂石車滲漏嚴重，且大多數未依規定使用帆
      布繩，將帆布綑綁，使其所載運之砂石沿途掉落，嚴重污染路面。‧‧‧該民
      有多次違規紀錄，除本次告發單外，令於九十三年六月六日十三時四十五分遭
      他分局告發，舉發單為ＤＡ0000000號、同月十一日十七時十分，復經
      告發，舉發單為ＤＩＡ二八一一六五號，由上所知，該民經常性違規屢勸不聽
      ，且態度惡劣」，並舉照片二張說明該車未依規定使用帆布繩，並使用紅筆圈
      出土方已於斗面，且多數掉落於地面等情，有上開函文及所附照片二張在卷可
      憑，因認所舉發之違規與事實相符，堪認為真實。
  (三)、關於受處分人答辯部分：
    1.關於受處分人以警員取締及原處分機關均以其所載運之貨物有「飛散、滲漏」
      為前提，作為舉發違規之事實部分。依據桃園縣政府警察局九十三年五月十日
      桃警局交字第ＤＩＡ二八一一六０號舉發違反道路交通管理事件通知單係記載
      ：「載運貨物未依規定使用帆布繩，沿途飛散」；原處分機關之裁決書舉發違
      規事實則記載「所載貨物飛散者」，均以「飛散」為舉發違規之事實，是受處
      分人所辯：「所載運之貨物乃『原石級配』（即紅單上登載之「地下室廢土」
      ），料源為建築工地，因帶有一定份量之溼度，故較一般經砂石廠洗滌加工後
      之砂石為重，且具有黏性，依據簡單之物理知識，即可知難有『滲漏』之可能
      ，與員警舉發之違規事實不相同」云云，受處分人此部分抗辯，顯有誤會。又
      受處分人於前揭時、地，駕駛前開車輛，因「未依規定使用帆布繩，將帆布綑
      綁，使其所載運之貨物沿途掉落飛散」等情事，業經該警察局提出前開函文說
      明，並附有取締員警所製作之報告及當日拍攝之照片，並使用紅筆圈在照片中
      受處分人所載運之土方已於斗面，且多數掉落於地面之情形，且受處分人所提
      出之照片亦顯示其所載運之貨物有砂石兼土方，如不使用帆布繩綑綁，確有飛
      散之可能性；再參酌警員掣單舉發違反道路交通管理處罰條例所列之違規事實
      ，本質上為行政處分，係公務員基於職務上權力，依法就特定之具體事件所為
      具有公法上效果之單方行政行為，基於公務員為公法上行為具有公信力之原則
      ，且本件執勤警員之舉發業經提出相關證據為佐，受處分人並未提出員警有取
      締錯誤之證據以供調查，復查無任何證據足資證明執勤警員有何捏造事實違法
      取締之不法情事，則執勤警員本其維護交通秩序、安全職責所為之舉發，自應
      受到合法、正確之推定。綜上所述，本件足以認定員警舉發違規為真實，受處
      分人所辯，委無可採。
    2.受處分人復辯稱：「警察機關取締砂石車注意事項」第一條第七項規定（該注
      意事項第一條第七項業於九十一年六月四日修正為第一條第五項），砂石車違
      規之取締重點為「有無飛散、滲漏、覆蓋帆布（高速公路）」，其中「覆蓋帆
      布（高速公路）」以括弧表示其適用範圍僅限高速公路，其當日所行駛為桃六
      十線，屬於省道，顯無此法規之適用餘地云云。按中央法規標準法第二條規定
      ，法律得定名為法、律、條例或通則。而法律應經立法院通過，總統公布，為
      同法第四條所明定。再同法第三條亦規定，各機關發布之命令，得依其性質，
      稱規程、規則、細則、辦法、綱要、標準或準則。因此同法第十一條規定，法
      律不得牴觸憲法，命令不得牴觸憲法或法律，下級機關訂定之命令不得牴觸上
      級機關之命令，此為法之位階性原則。受處分人所抗辯之「警察機關取締砂石
      車注意事項」係內政部警政署所頒布之行政規則，指示執勤員警對於取締砂石
      車應注意事項，其中第一條係規定執勤員警應攔查砂石車違規之重點指示（依
      據九十一年六月四日修正），而該條第五項規定：（五）有無滲漏飛散、覆蓋
      帆布(高速公路)、號牌污穢、後欄板未漆牌號或字體大小不合規定者。雖然括
      弧有「高速公路」字樣，亦僅表示在高速公路行駛之砂石車，如果未覆蓋帆布
      ，列為攔查違規之重點，此觀道路交通管理處罰條例第三十條第一項第二款「
      汽車裝載時，所載貨物滲漏、飛散或氣味惡臭者，處汽車駕駛人三千元以上九
      千元以下罰鍰」，條文中並未明訂「高速公路」方能適用，參照法之位階性原
      則，執勤員警依據「道路交通管理處罰條例第三十條第一項第二款」加以取締
      ，而非內政部警政署所訂「警察機關取締砂石車注意事項」指示之「攔查重點
      」，並無違誤，不得茲為受處分人免罰之依據。況依裝載砂石土方車輛使用專
      用車輛或專用車廂之規定，砂石車上本應有機械式可密覆裝置或備有帆布能緊
      密覆蓋貨廂之裝置，俾能防止所裝載之貨物滲漏、掉落、飛散或臭氣外洩致生
      危害交通安全或污染道路環境，從而，受處分人既駕駛車輛裝載砂石，自應遵
      守上揭規定。受處分人駕駛之車輛既有飛散之事實，本已違反上開規定，復未
      能證明其已盡防止飛散之義務，是其有違規行為之事實已臻明確，原處分機關
      援引上開規定，對受處分人裁處罰鍰三千元，並記違規點數二點，並無違誤或
      不當之處。其異議為無理由，自應予以駁回等語。
四、經查抗告人違規之事實，有上開書函、舉發違反道路交通管理事件通知單、取締
    警員所製作之報告、照片附卷可證，抗告人違規之事實甚為明確，抗告人抗告意
    旨仍執陳詞，認為其並無違規云云，指摘原裁定不當，為無理由，應予駁回。
五、據上論斷，應依道路交通案件處理辦法第二十六條、刑事訴訟法四百十二條，裁
    定如主文。
中      華      民      國      九十四  年      二      月      五      日
                                臺灣高等法院臺中分院刑事第十庭
                                      審判長法  官  林  照  明
                                            法  官  林  清  鈞
                                            法  官  吳  重  政
右正本證明與原本無異。
不得抗告。
                                            書記官  劉  建  智
中      華      民      國      九十四  年      二      月      十五    日
                                                                        Ａ
